臺灣宜蘭地方法院刑事判決　　　　　　　 94年度易字第213號
公　訴　人　臺灣宜蘭地方法院檢察署檢察官
被　　　告　甲○○
上列被告因偽造文書案件，經檢察官提起公訴（94年度偵字第37
6號），本院合議庭裁定適用簡式審判程序，爰不經通常程序判
決如下：
    主  文
甲○○行使偽造私文書，足以生損害於公眾，處有期徒刑肆月，
如易科罰金，以參佰元折算壹日。緩刑貳年。如附表所示偽造之
署押均沒收。
    事  實
一、甲○○係大陸地區人民，於民國92年8月18日下午8時許，自
    大陸地區福州市搭乘船舶出發，在臺灣地區北部不詳海岸上
    岸進入臺灣地區，再搭乘交通工具至臺南市打工牟生，於92
    年8月29日下午2時45分許，為警在臺南市○區○○路2段258
    巷33號3樓之15當場查獲（其所犯違反國家安全法之部分，
    業經臺灣臺南地方法院檢察署檢察官以92年度偵字第9737號
    為職權不起訴處分）。甲○○為警查獲後，為掩飾其非法入
    境之犯行，竟基於接續偽造私文書及偽造署押之犯意，於92
    年8月29日下午4時38分許，在臺南市警察局第四分局中正派
    出所冒名「王蓮」接受詢問後，於筆錄上以「王蓮」之名義
    捺印指紋，用以偽造「王蓮」之指印8枚，經警發現有異追
    問下，甲○○明知其登記於身分證件上真正姓名為「甲○○
    」，竟以自小家人所稱之姓名「陳重儀」冒稱，於臺南市警
    察局第四分局逮捕通知書上之被逮捕人簽章欄偽造「陳重儀
    」之簽名及指印各1枚，表示已知悉其受逮捕之意旨，並作
    為出具收受該逮捕通知之證明。復於權利告知書上偽造陳重
    儀之簽名及指印各1枚，表示因涉嫌犯罪被告知罪名及必須
    接受偵訊，並可以行使緘默、選任辯護人及請求調查有利證
    據等權利文書之意。甲○○並將上開逕行逮捕通知書、權利
    事項告知書等文書持以行使交回警方。另又於法定障礙事由
    時間表上，偽造「陳重儀」之簽名及指印各2枚、在臺南市
    警察局第四分局之搜索扣押筆錄上以「陳重儀」之名義捺印
    指紋4枚（起訴書誤載為5枚），於扣押物品收據上偽造指印
    1枚（起訴書漏載）。復於92年8月30日零時許，在前開中正
    派出所冒用「陳重儀」之名接受詢問，並於詢問後在筆錄上
    偽造「陳重儀」之簽名3枚及指印6枚（起訴書誤載為指印3
    枚），再於92年8月30日上午10時55分許移送臺灣臺南地方
    法院檢察署為檢察官訊問時，仍冒用「陳重儀」之名應訊，
    且在訊問筆錄上偽造「陳重儀」之簽名1枚，均足以生損害
    於刑事追訴對象之正確性。嗣於92年12月8日上午8時30分許
    在內政部警政署大陸地區人民宜蘭處理中心進行覆訊時始獲
    悉上情。
二、案經臺南市警察局第二分局報由臺灣臺南地方法院檢察署檢
    察官呈請臺灣高等法院檢察署檢察長令轉台灣宜蘭地方法院
    檢察署檢察官偵查起訴。
    理  由
一、前揭犯罪事實，業據被告甲○○於台灣宜蘭地方法院檢察署
    檢察官偵查中及本院審理中均坦承不諱，且有如附表所示上
    有被告冒名或署押文書在卷可參。被告之真實姓名為「甲○
    ○」一節，除被告坦承外，亦有內政部警政署大陸地區人民
    宜蘭處理中心於93年6月16日收到被告家屬傳真被告於大陸
    地區之常住人口登記卡1張（見臺灣臺南地方法院檢察署94
    年度偵字第1261號卷第4至7頁）附卷可稽。事證明確，被告
    犯行應堪認定。
二、按逮捕通知係司法警察（官）依刑事訴訟法之規定實施逕行
    拘提或逮捕時，對被逮捕人告知其已依刑事訴訟法受限制人
    身自由之意思表示，而被逮捕人於收受通知後，在該通知書
    上簽名、按捺指印，從其形式上觀察，足以表示簽名人已知
    悉其受逮捕之意旨，並足為簽名人出具收受該逮捕通知之證
    明（最高法院93年度台上字第1187號、93年度台上字第1454
    號、90年度台上字第6057號判決參照)。是此項經被逮捕人
    簽名而造具之逮捕通知，具有文書之外觀，承載一定之意思
    表示，並足為簽名人表示意思之證明，自具有私文書之性質
    。另權利告知程序為員警依刑事訴訟法第95條規定，所應踐
    行之偵查程序，其所製作之偵訊權利告知單（一式二聯，告
    知聯及存查聯），交由受訊者簽名、捺印，係確保受訊者於
    接受訊問時，對於其依法享有之緘默權、選任辯護人權及請
    求調查證據等權利已受合法告知之意思表示，屬私文書之一
    種。是被告於逮捕通知書及權利告知書上偽造其所捏造之「
    王蓮」、「陳重儀」署押表示收受，並持以交付警員而行使
    之，足以生損害於司法警察偵查文書、犯罪偵查之正確性，
    核其所為，係犯刑法第216條、第210條之行使偽造私文書罪
    。其於搜索扣押筆錄、無應扣押之物證明書、法定障礙事由
    時間表、台南市警察局第四分局警訊筆錄及台灣台南地方法
    院檢察署偵訊筆錄上偽造如附表所示之署押，則係犯刑法第
    217條之偽造署押罪。被告多次於如附表所示之文書上偽造
    署押，應係基於單一犯意之決意而接續為之，俱屬實質上一
    罪。基於各文書上偽造署押之行為，為偽造私文書之部分行
    為，其偽造私文書之低度行為，復為行使之高度行為所吸收
    ，均不另論罪。公訴人就如附表編號3、4部分認被告所犯係
    刑法第217條之偽造署押罪，容有誤會，惟起訴基本事實相
    同，爰依法變更起訴法條。爰審酌被告一時失慮，以冒名方
    式妨害刑事訴追，其生活狀況、智識程度、犯罪所生之損害
    ，及犯罪後旋即坦承犯行，頗有悔意，且態度良好等一切情
    狀，量處如主文所示之刑，並諭知易科罰金之折算標準。又
    被告前未曾受有期徒刑以上刑之宣告，有台灣高等法院被告
    前案紀錄表臺灣在卷可憑，茲因一時失慮而罹刑典，經此偵
    審程序應已知警惕，而無再犯之虞，本院認對其所宣告之刑
    以暫不執行為適當，爰併予宣告緩刑2年，以勵自新。如附
    表所示之署押依刑法第219條之規定宣告沒收。
據上論斷，應依刑事訴訟法第299條第1項前段、第300條，刑法
第216條、第210條、第41條第1項、第74條第1款、第219條，罰
金罰鍰提高標準條例第1條前段、第2條判決如主文。
本案經檢察官吳慧蘭到庭執行職務
中    華    民    國    94    年    6     月    30    日
                      刑事第二庭  法  官  謝佩玲
以上正本證明與原本無異
如不服本判決，應於判決送達後10日內，向本院提出上訴狀。(
應附繕本)
                                  書記官  藍友隆
中　　華　　民　　國　　94　　年　　7　 　月　 　1　　日
附錄法條
刑法第210條
(偽造變造私文書罪)
偽造、變造私文書，足以生損害於公眾或他人者，處5年以下有
期徒刑。
刑法第216條
(行使偽造變造或登載不實之文書罪)
行使第210條至第215條之文書者，依偽造、變造文書或登載不實
事項或使登載不實事項之規定處斷。
